臺灣臺北地方法院刑事判決　　　　　九十六年度易字第三○號
公　訴　人　臺灣臺北地方法院檢察署檢察官
被　　　告　甲○○
選任辯護人　鄧翊鴻律師
上列被告因業務過失重傷害案件，經檢察官提起公訴（九十五年
度調偵字第五五三號），嗣被告於準備程序中就被訴事實為有罪
之陳述，經告以簡式審判之旨，並聽取當事人及辯護人之意見後
，經本院合議庭裁定以簡式審判程序審理，本院判決如下：
    主  文
甲○○從事業務之人，因業務上之過失傷害人致重傷，處有期徒
刑陸月，如易科罰金，以銀元佰元即新臺幣玖佰元折算壹日。
    事  實
一、甲○○係址設臺北市○○區○○路一段七十七號三樓草根園
    藝工程有限公司（下稱草根園藝公司）之負責人，為從事業
    務之人，亦為勞工安全衛生法所稱之雇主。勞工乙○○於民
    國九十四年七月二十一日上午九時許，在草根園藝公司所承
    攬位於臺北市中正區○○○路二十一號國立中正紀念堂之工
    地，受雇主甲○○之指示站立於馬椅梯上，在二公尺以上之
    處所進行鋸斷樹枝之工作時，甲○○本應注意依勞工安全衛
    生法及勞工安全衛生設施規則之規範，為防止有墜落、崩塌
    等之虞之作業場所引起之危害，應有符合標準之必要安全衛
    生設備，在高度二公尺以上之處所進行作業，勞工有墜落之
    虞，而設置工作臺有困難時，應採取張掛安全網，使勞工使
    用安全帶等防止勞工因墜落而遭致危險之措施，對於工作場
    所有物體飛落之虞者，應事先備妥適當之安全帽等防護具，
    且依當時情況並無不能注意之情事，甲○○竟疏於注意，未
    張掛安全網，亦未督促乙○○確實使用安全帶及戴用安全帽
    ，僅由甲○○在現場扶立馬椅梯，嗣因另一勞工未即時將乙
    ○○所鋸斷之樹枝拉下而使斷枝飛落撞倒馬椅梯，致乙○○
    自馬椅梯上墜落地面，受有頸髓、脊髓損傷致四肢癱瘓之重
    大難治之傷害。
二、案經乙○○訴請臺灣臺北地方法院檢察署檢察官偵查起訴，
    嗣經本院合議庭裁定以簡式審判程序審理。
    理  由
一、上揭犯罪事實，業據被告甲○○坦承不諱（見本院卷第二十
    二頁反面、第四十六頁反面、第五十三頁），核與告訴人乙
    ○○及告訴代理人即乙○○之女林芳宇指訴：告訴人於上揭
    時、地，在二公尺以上之處所進行鋸斷樹枝之工作時，在欠
    缺安全帽、安全網等安全設備之情況下，自馬椅梯上墜落致
    四肢癱瘓等情相符（見臺灣臺北地方法院檢察署九十五年度
    他字第九○八號偵查卷第一頁至第二頁、第二十三頁至第二
    十六頁），並有草根園藝公司基本資料、國立臺灣大學醫學
    院附設醫院診斷證明書在卷可稽（見同上偵查卷第十七頁、
    第十九頁至第二十一頁），是被告疏未張掛安全網，亦未督
    促告訴人確實使用安全帶及戴用安全帽，致告訴人站立於馬
    椅上，在二公尺以上之處所進行鋸木之工作時，遭飛落之斷
    枝撞倒馬椅梯，致告訴人自馬椅梯上墜落地面受重傷之事實
    ，應堪認定。又被告係草根園藝公司負責人，為從事業務之
    人，亦為勞工安全衛生法所稱之雇主，按雇主對防止有墜落
    、崩塌等之虞之作業場所引起之危害，應有符合標準之必要
    安全衛生設備，又雇主對於在高度二公尺以上之處所進行作
    業，勞工有墜落之虞者，應以架設施工架或其他方法設置工
    作臺，雇主設置工作臺有困難時，應採取張掛安全網、使勞
    工使用安全帶等防止勞工因墜落而遭致危險之措施，另雇主
    對於工作場所有物體飛落之虞者，應設置防止物體飛落之設
    備，並供給安全帽等防護具，使勞工戴用，勞工安全衛生法
    第八條第一項第五款、勞工安全衛生設施規則第二百二十五
    條第一項前段、第二項前段、第二百三十八條分別定有明文
    。準此，被告身為雇主，應注意其僱傭之勞工即告訴人在高
    度二公尺以上之處所進行作業而有墜落之虞，對於工作場所
    有物體飛落之虞，為防止墜落、物體飛落之危害，應有符合
    標準之安全網、安全帶、安全帽等必要安全設備，且依當時
    現場狀況又無不能注意之情事，被告竟疏未注意，未在張掛
    安全網，亦未督促告訴人確實使用安全帶及戴用安全帽，其
    有業務上之過失甚明。又告訴人受有頸髓、脊髓損傷致四肢
    癱瘓之重大難治之傷害，與被告疏未張掛安全網及督促告訴
    人確實使用安全帶及戴用安全帽之業務過失行為間，有相當
    因果關係，是被告前揭任意性自白與前揭事證相合，堪認與
    事實相符，應堪採信。本案事證明確，被告業務過失致重傷
    犯行，堪以認定，應予依法論科。
二、論罪科刑：
  (一)被告行為後，刑法部分條文業於九十四年一月七日修正，同
    年二月二日公布，並於九十五年七月一日施行，修正後即現
    行刑法第二條第一項規定：「行為後法律有變更者，適用行
    為時之法律，但行為後之法律有利於行為人者，適用最有利
    於行為人之法律。」上開規定乃與刑法第一條罪刑法定主義
    契合，而貫徹法律禁止溯及既往原則，係規範行為後法律變
    更所生新舊法律比較適用之準據法，是刑法第二條本身雖經
    修正，但刑法第二條既屬適用法律之準據法，本身尚無比較
    新舊法之問題，應一律適用裁判時即修正後刑法第二條規定
    以決定適用之刑罰法律，合先敘明。而有關新舊法之比較，
    應就罪刑有關之共犯、連續犯、牽連犯加重等暨其他法定加
    減原因（如身分加減）與加減例等一切情形，綜其全部罪刑
    之結果而為比較（最高法院九十五年第八次刑事庭會議決議
    參照）。經查：
    1.刑法第二百八十四條第二項後段業務過失致重傷罪，法定
      刑為三年以下有期徒刑、拘役或二千元以下罰金。而修正
      後刑法施行法增訂第一條之一規定：「中華民國九十四年
      一月七日刑法修正施行後，刑法分則編所定罰金之貨幣單
      位為新臺幣。九十四年一月七日刑法修正時，刑法分則編
      未修正之條文定有罰金者，自九十四年一月七日刑法修正
      施行後，就其所定數額提高為三十倍。但七十二年六月二
      十六日至九十四年一月七日新增或修正之條文，就其所定
      數額提高為三倍。」比較修正後刑法施行法第一條之一第
      二項與罰金罰鍰提高標準條例第一條，因對於上開業務過
      失致重傷罪之最高額度規定均屬相同，並非刑罰法令之變
      更，無刑法第二條第一項比較新舊法之適用，應適用裁判
      時之刑法施行法第一條之一（最高法院九十五年度第二十
      一次刑事庭會議決議參照）。另刑法第三十三條第五款修
      正為：「主刑之種類如下：五、罰金：新臺幣一千元以上
      ，以百元計算之」，是依修正後之法律，刑法第二百八十
      四條第二項後段業務過失致重傷罪，所得科處之罰金刑最
      高為新臺幣六萬元，最低則為新臺幣一千元，與被告行為
      時之罰金罰鍰提高標準條例第一條前段規定之提高倍數十
      倍及修正前刑法第三十三條第五款規定之罰金最低額銀元
      一元即新臺幣三元相比較，新舊法關於前開業務過失致重
      傷罪所得科處之罰金刑最高額並無不同規定，然新法將前
      揭業務過失致重傷罪罰金刑之最低額提高為新臺幣一千元
      ；因此，比較上述修正前、後之刑罰法律，自以被告行為
      時關於刑法第三十三條第五款規定科處罰金刑之法律較為
      有利。
    2.關於易科罰金之折算標準，除刑法第四十一條第一項有所
      修正外，罰金罰鍰提高標準條例於九十五年四月二十八日
      修正，並自同年七月一日起生效施行。修正前刑法第四十
      一條第一項前段規定：「犯最重本刑為五年以下有期徒刑
      以下之刑之罪，而受六個月以下有期徒刑或拘役之宣告，
      因身體、教育、職業、家庭之關係或其他正當事由，執行
      顯有困難者，得以一元以上三元以下折算一日，易科罰金
      。」，再依據修正前罰金罰鍰提高標準條例第二條：「依
      刑法第四十一條易科罰金或第四十二條第二項易服勞役者
      ，均就其原定數額提高為一百倍折算一日；法律所定罰金
      數額未依本條例提高倍數，或其處罰法條無罰金刑之規定
      者，亦同。」之規定，被告行為時之易科罰金折算標準，
      應以銀元一百元、二百元、三百元折算一日，經折算為新
      臺幣後，應以新臺幣三百元、六百元、九百元折算一日。
      惟九十五年七月一日施行之刑法第四十一條第一項前段規
      定修正為：「犯最重本刑為五年以下有期徒刑以下之罪，
      而受六個月以下有期徒刑或拘役之宣告者，得以新臺幣一
      千元、二千元或三千元折算一日，易科罰金。」，另新修
      正之罰金罰鍰提高標準條例則刪除原本第二條之規定。是
      以比較新舊法結果，自以舊法所定之易科罰金折算標準有
      利於被告，故應適用修正前刑法第四十一條第一項前段，
      及修正前罰金罰鍰提高標準條例第二條之規定，對被告較
      為有利。
    3.綜上各條文修正前、後之比較，自應適用被告行為時之法
      律，對被告較為有利。
  (二)核被告所為，係犯刑法第二百八十四條第二項後段業務過失
    致重傷罪。爰審酌被告未注意採取勞工安全設備及措施之業
    務上過失，致告訴人自高處墜落，受有頸髓、脊髓損傷致四
    肢癱瘓之重大難治之傷害，對告訴人之損害非輕，惟犯罪後
    尚能坦承犯行，且其係與告訴人對於和解金額認知差距過大
    ，致未能達成和解，然業已賠償告訴人新臺幣五十餘萬元，
    兼衡其品行、智識程度、生活狀況等一切情狀，量處如主文
    所示之刑，並諭知易科罰金之折算標準。
據上論斷，應依刑事訴訟法第二百七十三條之一第一項、第二百
九十九條第一項前段，刑法第二條第一項前段、第二百八十四條
第二項後段，修正前刑法第四十一條第一項前段，刑法施行法第
一條之一第一項、第二項前段，修正前罰金罰鍰提高標準條例第
二條，現行法規所定貨幣單位折算新臺幣條例第二條，判決如主
文。
本案經檢察官戴文亮到庭執行職務
中　　華　　民　　國　九十六　年　　三　　月　 三十 　日
                          臺灣臺北地方法院刑事第十四庭
                              法      官  孫萍萍
上正本證明與原本無異。
如不服本判決，應於判決送達後十日內向本院提出上訴狀（應抄
附繕本）。告訴人或被害人如對於本判決不服者，應具備理由請
求檢察官上訴，其上訴期間之計算係以檢察官收受判決正本之日
期為準。
                              書  記  官  張汝琪
中　　華　　民　　國　九十六　年　　三　　月　 三十 　日
附錄本案論罪科刑法條全文：
刑法第二百八十四條
因過失傷害人者，處六月以下有期徒刑、拘役或五百元以下罰金
，致重傷者，處一年以下有期徒刑、拘役或五百元以下罰金。
從事業務之人，因業務上之過失傷害人者，處一年以下有期徒刑
、拘役或一千元以下罰金，致重傷者，處三年以下有期徒刑、拘
役或二千元以下罰金。
